臺灣高等法院刑事判決
111年度侵上訴字第63號
上  訴  人  
即  被  告  魏仕順


選任辯護人  楊俊鑫律師
上列上訴人即被告因妨害性自主案件，不服臺灣新北地方法院10
9年度侵訴字第139號，中華民國111年1月13日第一審判決（起訴
案號：臺灣新北地方檢察署109年度偵字第11442號），提起上訴
，本院判決如下：
    主  文
原判決撤銷。
魏仕順犯強制性交罪，處有期徒刑貳年。緩刑伍年，緩刑期間付
保護管束，並應為如附表所示之給付，且應於緩刑期間內參加法
治教育伍場次，並應向指定之政府機關、政府機構、行政法人、
社區或其他符合公益目的之機構或團體，提供壹佰小時之義務勞
務。
    事  實
魏仕順原係址設○○市○○區○○路0段000號○○中醫診所（下稱○○診所
）之推拿師，民國108年12月30日15時許，代號AD000-A108557號
之成年女子（真實姓名年籍詳卷，下稱A女）因下背疼痛而前往○
○診所進行推拿治療，詎魏仕順竟基於強制性交之犯意，違反A女
之意願，利用推拿過程接觸A女身體之機會，以手碰觸、抓握趴
在按摩床上之A女下體部位2次，復不顧A女以扭動身體、表示疼
痛之方式表達反對，假借為A女進行油推按摩之名義，將手掌滑
入A女內褲內，進而以手指插入A女之陰道，以此方式對A女為性
交行為1次得逞，再要求A女將身體轉為正面，以為A女按摩上半
身為由，刻意以手肘碰觸A女之胸部。
    理  由
甲、程序部分
壹、本件當事人、辯護人對於本判決所引用下述被告以外之人於
    審判外之陳述，均未爭執其證據能力，復未於言詞辯論終結
    前聲明異議，本院審酌該等證據作成時並無不當取得情形，
    認以之作為本案證據亦屬適當，依刑事訴訟法第159條之5規
    定，均有證據能力。　　
貳、本判決所引用之其他非供述證據，查無違反法定程序取得之
    情形，依同法第158條之4反面解釋，均具證據能力。 　　
乙、實體部分
壹、訊據被告對事實欄所示強制性交犯行於本院審理中坦承不諱
    （本院卷第76、118、123頁），核與證人即告訴人A女、證
    人羅銘峰、黃自強及李姿誼分別於偵查及原審審理中之證述
    相符（偵卷第89-91、101-103頁，原審卷第217-231、234-2
    38頁），並有A女之犯罪嫌疑人指認紀錄表、○○診所及被告
    名片照片、內政部警政署刑事警察局109年3月24日刑生字第
    0000000000號鑑定書、性侵害案件真實姓名對照表、衛生福
    利部雙和醫院受理疑似性侵害事件驗傷診斷書、○○市政府家
    庭暴力暨性侵害防治中心109年12月21日○○家防護字第00000
    00000號函暨○○市政府家庭暴力及兒童保護案件法庭報告書
    （偵卷第29-35、45-46頁，偵卷不公開卷第2、6-8頁，原審
    不公開卷第11-14頁）可佐，足認被告前開任意性自白與事
    實相符，應可採信。從而，本件事證明確，被告上開犯行堪
    以認定，應依法論科。
貳、論罪部分
一、核被告所為，係犯刑法第221條第1項之強制性交罪。被告於
    強制性交過程中對A女碰觸、抓握下體部位及以手肘碰觸胸
    部之猥褻行為，為強制性交行為所吸收，不另論罪。公訴意
    旨漏未論及被告以手肘碰觸A女胸部之猥褻犯行，然此與已
    起訴部分有吸收犯之實質上一罪關係，自為起訴效力所及，
    本院應併予審理。
二、刑之減輕事由
（一）按犯罪之情狀顯可憫恕，認科以最低度刑仍嫌過重者，得
      酌量減輕其刑，刑法第59條定有明文。所謂「犯罪之情狀
      可憫恕」，係指審酌第57條各款所列事項以及其他一切與
      犯罪有關之情狀之結果，認其犯罪足堪憫恕者而言（立法
      理由參照）。又修復式司法，旨在藉由有建設性之參與及
      對話，在尊重、理解及溝通的氛圍下，尋求彌補被害人的
      損害、痛苦及不安，以真正滿足被害人的需要，並修復因
      衝突而破裂的社會關係。修復式司法之理想，係希望透過
      修復促進者居間協助加害人及被害人在適當時間展開對話
      ，促使其等能相互瞭解，使雙方之關係及情感修復，並使
      加害人知道自己對被害人造成的傷害，據以降低其再犯可
      能性，以認錯、道歉並承擔責任及賠償的方式使被害人復
      原。
（二）本件被告所犯刑法第221條第1項之強制性交罪，其法定刑
      係3年以上10年以下有期徒刑，於此情形，倘依其情狀處
      以3年以下有期徒刑，即足以懲儆，並可達防衛社會之目
      的者，自非不可依客觀之犯行與主觀之惡性二者加以考量
      其情狀，是否有可憫恕之處，適用刑法第59條之規定酌量
      減輕其刑，期使個案裁判之量刑，能斟酌至當，符合比例
      原則。
（三）被告所為強制性交犯行，僅為滿足其一己私慾，對性自主
      權侵害甚大，對A女造成之傷害甚深，以一般人之觀點，
      固認為應加以嚴加非難而無足以同情。然被告於本院審理
      中坦承犯行，積極尋求A女之諒解、對A女道歉並與A女達
      成和解而獲得原諒，有卷附悔過書、和解書、道歉信可憑
      （本院卷第51-55頁），被告既有努力修補之態度與行為
      ，表明認錯及歉意並賠償A女，且A女亦宥恕被告之行為，
      本院自應予以尊重，以契合修復式司法意旨。是就被告所
      為及其犯後彌補之態度，如未斟酌此情與A女之意見，逕
      科以法定最輕本刑即3年有期徒刑，確有情輕法重、可資
      憫恕之處，爰依刑法第59條之規定酌減其刑。　
參、撤銷改判、量刑及緩刑之說明　
一、原審認被告罪證明確，予以論罪科刑，固非無見。惟被告於
    本院審理中坦承犯行，並以新臺幣（下同）30萬元與A女達
    成和解且賠償17萬元，依其犯罪情節尚可憫恕，縱科以法定
    最輕本刑仍屬過重，已如前述，是認量刑基礎已有不同，原
    審未及審酌上情，未依刑法第59條規定酌減其刑，其量刑諭
    知容有未洽。被告提起上訴主張量刑過重，為有理由，應由
    本院予以撤銷改判。
二、爰以行為人責任為基礎，審酌被告身為推拿師，為逞一己私
    慾，利用推拿治療碰觸A女身體之機會，以手指插入A女陰道
    方式對其強制性交，造成A女身心受傷，侵害A女之性自主權
    利，破壞A女對人之信任，惟犯後終能坦承犯行並與A女和解
    、取得原諒及賠償損害，暨其犯罪動機、手段、情節及所生
    損害，兼衡其無前科紀錄，自陳大學畢業、未婚、月薪約新
    臺幣2萬元、需扶養父母等一切情狀，量處如主文第2項所示
    之刑。
三、緩刑之諭知：　　　　
（一）被告未曾因故意犯罪受有期徒刑以上刑之宣告，有本院前
      案紀錄表可憑。審酌被告因一時失慮致犯本案之罪，犯後
      於本院終能坦承犯行、知所悔悟，復與A女達成和解並已
      賠償18萬元，有和解書、郵政入戶匯款申請書3紙可佐（
      本院卷第51、83、85、149頁），A女亦願意宥恕被告，並
      同意給予被告附條件緩刑（本院卷第51頁），本院基於「
      修復式司法」理念，認其經此教訓當知警惕，其所宣告之
      刑，以暫不執行為適當，爰依刑法第74條第1項第1款之規
      定，宣告緩刑5年。又被告所犯之強制性交罪，為刑法第9
      1條之1第1項所列罪名，應依刑法第93條第1項第1款規定
      ，諭知於緩刑期間付保護管束。
（二）被告所宣告之刑雖暫無執行之必要，惟為使被告確切知悉
      其所為對告訴人造成身心傷害，強化其法治觀念並深切記
      取教訓、尊重他人性自主決定權，爰依刑法第74條第2項
      第5款及第8款規定，命被告於緩刑期間內參加法治教育5
      場次，並應向指定之政府機關、政府機構、行政法人、社
      區或其他符合公益目的之機構或團體，提供100小時之義
      務勞務。另為督促被告履行和解條件，併依刑法第74條第
      2項第3款規定，命以如附表所示之方式支付餘款12萬元，
      倘其於本案緩刑期間違反上開所定負擔情節重大，足認原
      宣告之緩刑難收其預期效果，而有執行刑罰之必要，依刑
      法第75條之1第1項第4款規定，得撤銷其緩刑之宣告，附
      此敘明。
據上論斷，應依刑事訴訟法第369條第1項前段、第364條、第299
條第1項前段，判決如主文。
本案經檢察官何嘉仁到庭執行職務。
中　　華　　民　　國　　111 　年　　5 　　月　　31　　日
                  刑事第二十五庭審判長法  官 邱滋杉
                                      法  官 陳彥年
                                      法  官 邱瓊瑩
以上正本證明與原本無異。
如不服本判決，應於收受送達後20日內向本院提出上訴書狀，其
未敘述上訴之理由者並得於提起上訴後20日內向本院補提理由書
（均須按他造當事人之人數附繕本）「切勿逕送上級法院」。
                                      書記官 桑子樑
中　　華　　民　　國　　111 　年　　5 　　月　　31　　日
附錄：本案論罪科刑法條全文
中華民國刑法第221條
對於男女以強暴、脅迫、恐嚇、催眠術或其他違反其意願之方法
而為性交者，處3年以上10年以下有期徒刑。
前項之未遂犯罰之。
附表：
魏仕順應給付A女新臺幣拾貳萬元，其給付方法為：自民國111年
6月至112年6月止，應於每月15日前匯款壹萬元至A女指定帳戶，
如有一期未履行，視為全部到期。